【裁判字號】    90,交抗,167
【裁判日期】    900620
【裁判案由】    違反道路交通管理處罰條例
【裁判全文】
臺灣高等法院交通法庭裁定                      九十年度交抗字第一六七號
    抗  告  人
    即受處分人  甲○○
右抗告人因違反道路交通管理處罰條例案件，不服臺灣宜蘭地方法院中華民國九十年
四月二十三日所為裁定（九十年度交聲字第一號）提起抗告，本院裁定如左：
    主  文
原裁定撤銷，發回臺灣宜蘭地方法院。
    理  由
一、原裁定意旨以：（一）本件受處分人即異議人甲○○於八十九年十月十六日下午
    六時四十分許駕駛車號ＪＥ九八八八號自小客車，由宜蘭往羅東方向行駛，於宜
    蘭市○○路○段二二五號擦撞ＩＵ二０七七、Ｕ二─四五八二號自小客車，經警
    據報前來處理，並對異議人為酒精測試結果０‧四四ＭＧ／Ｌ，乃由員警以其有
    違反道路交通管理處罰條例第三十五條第一項第一款規定之行為掣單舉發，嗣受
    處分人於舉發通知單上所載應到案日期前向原處分機關提出申訴，，仍認受處分
    人有前開違規行為，原處分機關乃於八十九年十二月二日就受處分人酒精濃度過
量駕駛汽車之行為，依前揭道路交通管理處罰條例第三十五條第一項第一款規定
    裁處異議人罰鍰一萬二千元並吊扣駕駛執照六月。（二）訊據異議人固不否認於
    前述時、地為警實施酒測，然辯稱：當時警員對伊作三次酒精測試，所測之值：
    第一次０‧０二ＭＧ／Ｌ、第二次０‧四四ＭＧ／Ｌ、第三次０‧０五ＭＧ／Ｌ
    ，且三次測試均為手動，所採得之測試值相去甚遠，且警員用以為酒精測試之機
    器並無經過中央標準局檢定合格，是非法機器，且警員以手動器測試亦不符操作
    程序云云，惟查：異議人有於前述時地因駕駛前述車號自小客車於上述時間發生
    二次擦撞，而於第二次擦撞時經警吳德財前來處理，並對其實施二次酒測，第一
    次以手動抽氣方式測試結果為０‧四四ＭＧ／Ｌ（時間為二十一時二十四分）、
    第二次異議人未依正常程序吹氣測試結果０‧０五ＭＧ／Ｌ（時間為二十一時二
    十六分）等情，業據當時處理警員吳德財到庭陳稱甚詳，且證人吳德財於檢察官
    偵查時亦證稱：「之前我同事測試，但如何我不清楚，我測試二次。呼吸測試法
    應需要吹長氣，若吹短氣機器就無法測出酒精值，也不會列表，我二次都用手動
    的不論氣體多少均能感應，第一次測得零點四四毫克，第二次我發現他的嘴部有
    異常，有堵住吹管的情形，我要求他測第三次，他就不要」等語，顯見異議人當
    時確有未配合酒精濃度測試之情形，而經證人以手動抽氣方式第一次測得０‧四
    四ＭＧ／Ｌ，第二次因異議人有堵住吹管情事，而測得０‧０五ＭＧ／Ｌ，參諸
    證人吳德財上開供述以觀，並有酒精測試單附台灣宜蘭地方法院檢察署八十九年
    偵字第二九五三號卷可稽，已足使本院得有原處分機關所認定受處分人有於前揭
    時地酒精濃度過量之事實為真實之確信。且證人吳德財亦證稱異議人當時酒味確
    實很重等語。再者上述遭異議人擦撞之Ｕ二—四五八二號自小客車車主黃冠華亦
    於警訊中稱：「‧‧對方駕駛甲○○下車查看時口氣很兇，身上又有酒味，後來
    警方前來處理時，才表示要和我私下和解」等語，是被告確實有酒後駕車之違規
    事實，應無疑義。（三）異議人雖以前詞為辯，然經本院函宜蘭縣警察局詢有關
    酒精測定器之種類及操作事項，而回覆稱「查本局八十九年十月間使用之酒精測
    定器說明如下：(一)酒精測定器ＳＤ４００ＰＡ及ＲＢＴⅣ二種。(二)中央主管單位
    為經濟部標準檢驗局，該二種機器均符合ＣＮＳ標準。(三)該二款型式儀器均有手
    動抽氣裝置，手動抽氣屬儀器功能之一部分，用來抽取無法配合吹氣之個案，手
    動抽氣測試結果比由被檢測人主動吹氣之測試酒精值約低２０﹪。」此有宜蘭縣
    警察局九十年二月二十二日九十警交字第一五一八七號函、經濟部標準檢驗局呼
    氣酒精測試器檢定合格書二紙可證，上述用以檢測異議人之ＳＤ４００ＰＡ型酒
    精測試器係經檢定合格，且警員以手動抽氣方式檢測，亦為正常功能一部份，是
    警員以前述正常操作程序下所測得異議人呼氣酒精濃度為０‧四四ＭＧ／Ｌ，而
    依法告發，從而原處分機關就異議人酒精濃度過量駕駛自小客車之行為，依前揭
    道路交通管理處罰條例第三十五條第一項第一款規定從輕裁處異議人罰鍰一萬二
    千元，並吊扣其駕駛執照六個月，核無違誤，本件異議人之異議為無理由，自應
    將其異議駁回，固非無見。
二、惟查：本件舉發機關即宜蘭縣警察局於八十九年十月間使用之酒精測定器有ＳＤ
    ４００ＰＡ及ＲＢＴⅣ二種，該等酒精測定器經宜蘭縣警察局分別於八十九年十
    二月二十三日及二十八日送由經濟部標準檢驗局檢定合格，固有該局九十年二月
    二十二日九十警交字第一五一八七號函暨經濟部標準檢驗局呼氣酒精測試器檢定
    合格書（下稱檢定合格書）二紙在卷可稽。惟上開檢定合格書明確載稱：「．．
    ．十、呼氣酒精測試器之使用，應由經合格認可單位，以具追溯驗證過及34.0±
    0.5 ℃狀態之乾＼溼式標準氣體校準後，方可使用於法定檢測。十一、呼氣酒精
    測試器有效使用期間，應再以具追溯驗證過之乾式標準體定期查核測試，方可繼
    續使用於法定檢測。十二、呼氣酒精測試器之檢定有效期限為一年。但檢定合格
    有效期間內達一千次者，亦視同屆滿檢定合格有效期限，逾有效期限或超過使用
    次數達一千次者，本證自行作廢。」則依上開檢定合格書所示，舉發機關使用之
    呼氣酒精測試器，應由經合格認可單位即經濟部標準檢驗局以具追溯驗證過及34
    .0±0.5 ℃狀態之乾＼溼式標準氣體校準後，方可使用於法定檢測，而於有效期
    間一年內，應再以具追溯驗證過之乾式標準體定期查核測試，方可繼續使用於法
    定檢測。查本件舉發機關係於八十九年十月十六日以酒精測試器測試抗告人酒精
    濃度，然該酒精測試器係於八十九年十二月二十三日及二十八日始經檢驗合格，
    已在本件舉發機關測試抗告人酒精濃度之後，原審以該等檢定合格書認定本件舉
    發機關八十九年十月十六日使用之酒精測試器業經主管機關經濟部標準檢驗局檢
    定合格，顯有未當。則本件原審既未查明舉發機關於八十九年十月十六日使用之
    酒精測試器確已檢定合格，即以抗告人經酒精測試器測試後，酒精濃度過量，認
    原處分機關裁處抗告人罰鍰一萬二千元，並吊扣其駕駛執照六個月，並無違誤，
    駁回抗告人之異議，要屬速斷。抗告人抗告指摘及此，為有理由，自應由本院將
    原裁定撤銷，發回原審法院更為適法之裁定。
據上論斷，應依道路交通案件處理辦法第二十六條、刑事訴訟法第四百十三條前段裁
定如主文。
中      華      民      國      九十    年      六      月     二十     日
                              臺灣高等法院交通法庭
                                  審判長法  官  陳  祐  輔
                                        法  官  蔡  國  在
                                        法  官  陳  國  文
右正本證明與原本無異。
不得再抗告。
                                        書記官  蔡  棟  樑
中      華      民      國      九十     年    六     月     二  十     日


司法院資訊處製作；財團法人民間司法改革基金會備份。
